臺灣高雄地方法院民事裁定
108年度消債清字第215號
聲  請  人  蔡群皞  
0000000000000000

代  理  人  吳武軒律師
上列當事人因消費者債務清理事件聲請清算，本院裁定如下：
    主  文
聲請人蔡群皞自中華民國一百零八年十一月十二日下午四時起開
始清算程序。
命司法事務官進行本件清算程序。
    理  由
一、聲請意旨略以：伊無力清償債務，曾向本院聲請調解但不成
    立，爰聲請准予清算等語。
二、按「債務人不能清償債務或有不能清償之虞者，得依本條例
    所定更生或清算程序，清理其債務。」消費者債務清理條例
    （下稱本條例）第3 條定有明文。衡以消費者與金融機構間
    債之關係之發生，係依契約自由原則及相互間之信賴為基礎
    ，此為社會經濟活動得以維繫及發展之重要支柱，債務人經
    濟窘迫，固不應任其自生自滅，債權人一方之利益，仍不能
    因之摒棄不顧。是債務人於協商程序中，自應本於個人實際
    財產及收支狀況，依最大誠信原則，商討解決方案。如終究
    不能成立協商，於聲請更生或清算時，法院審酌上開條文所
    謂「不能清償或有不能清償之虞」，應綜衡債務人全部收支
    、信用及財產狀況，評估是否因負擔債務，而不能維持最基
    本之生活條件；所陳報之各項花費，是否確屬必要性之支出
    ；如曾有協商方案，其條件是否已無法兼顧個人生活之基本
    需求等情，為其判斷之準據。
三、經查：
㈠、聲請人前於民國108年5月28日提出債權人清冊，向本院聲請
    調解債務清償方案，經本院108年度司消債調字第261號受理
    ，於108年6月17日調解不成立，聲請人於同日以言詞聲請更
    生，嗣復於108年9月30日具狀改為聲請清算等情，業經本院
    依職權調閱上開調解卷宗核閱無訛。
㈡、聲請人於105年度至107年度均無申報所得，名下無財產，有
    南山人壽保單解約金117,937元（已扣保單借款34,850元，
    另保單Z000000000號保單業於107年4月29日停效）；又聲請
    人自陳從事不動產買賣仲介工作，無固定雇主，由房地產朋
    友介紹工作，106年、107年總收入各為240,000元，108年5
    月收入90,000元，平均每月收入約20,000元，現未領取任何
    補助，成年子女亦未給付扶養費等情，有財政部高雄國稅局
    105年至106年綜合所得稅各類所得資料清單及財產歸屬資料
    清單【本院108年度司消債調字第261號卷（下稱調卷）第9
    至10頁】、107年稅務電子閘門財產所得調件明細表（調卷
    第22頁）、財產及收入狀況說明書（調卷第2頁）、債權人
    清冊【本院108年度消債更字第252號卷（下稱更卷）第32頁
    】、戶籍謄本（更卷第20頁）、勞工保險被保險人投保資料
    表（調卷第12頁）、個人商業保險查詢結果表（更卷第23頁
    ）、財團法人金融聯合徵信中心前置協商專用債權人清冊（
    調卷第5至7頁）、信用報告（調卷第13至14頁）、高雄市政
    府社會局函（更卷第12頁）、高雄市政府都市發展局函（更
    卷第13頁）、收入切結書（調卷第11頁）、仲介收入明細表
    （更卷第34頁）、南山人壽保險股份有限公司函（本案卷第
    35至36頁）等附卷可參。則在別無其他資料可認聲請人有其
    他收入之情形下，考量聲請人之收入數額非屬固定，以其自
    陳每月平均收入20,000元核算現在償債能力之基礎，堪認妥
    適。
㈢、關於聲請人個人日常必要支出部分，聲請人主張單獨租屋居
    住，每月租金7,000元，並提出租賃契約書（更卷第15至17
    頁）、租屋證明（更卷第30頁）為憑。按債務人必要生活費
    用，以最近一年衛生福利部或直轄市政府所公告當地區每人
    每月最低生活費1.2倍定之，本條例第64條之2第1項定有明
    文。本院參酌衛福部社會司所公告108年度高雄市最低生活
    費為13,099元，又該最低生活費用之標準，係照當地最近1
    年平均每人消費支出60％，依其基準之家庭收支調查報告調
    查表格式所示有關經常性支出之調查項目，其原即包括利息
    支出、食品、衣著、房屋使用費及水費、電費、醫療保健、
    交通、娛樂、教育等基本生活需求。本院認在聲請人並無特
    殊需求，應以此最低生活費之1.2倍即15,719元認係其個人
    必要生活費用。
㈣、綜上所述，聲請人目前每月平均收入為20,000元，扣除必要
    生活費15,719元後，尚餘4,281元。而聲請人目前負債總額
    為11,202,732元（調卷第23至24頁、第28頁、第37至50頁，
    包括：滙豐銀行、中國信託銀行、合作金庫資產管理股份有
    限公司），扣除南山人壽保單解約金117,937元後，以上開
    餘額按月攤還結果，至少約須216年【計算式：（11,202,73
    2－117,937）÷4,281÷12＝216】始能清償完畢，堪認聲請人確
    有不能清償債務之情事。從而，聲請人向本院聲請清算，應
    予准許，並命司法事務官進行本件清算程序。
四、依本條例第11條第1 項、第83條第1 項、第16條第1 項，裁
    定如主文。
中　　華　　民　　國　 108　　年　　11　　月　　12　　日
              　　民事庭　　法　　　官　賴寶合
以上正本係照原本作成。
本裁定不得抗告。
中　　華　　民　　國　 108　　年　　11　　月　　12　　日
  　                        書記官　胡美儀